臺灣花蓮地方法院民事簡易判決
110年度花簡字第116號
原      告  陳能幸  
訴訟代理人  徐韻晴律師
被      告  鄒惠媛  

訴訟代理人  呂紹偉  
上列當事人間請求侵權行為損害賠償事件，本院於民國110年12
月6日言詞辯論終結，判決如下：
    主      文
被告應給付原告新臺幣（下同)117,119元，及自民國110年2月3
日起至清償日止，按週年利率百分之5計算之利息。
原告其餘之訴駁回。
訴訟費用由被告負擔百分之23，餘由原告負擔。
本判決原告勝訴部分得假執行。但被告如以117,119元為原告預
供擔保後，得免為假執行。
    事實及理由
壹、程序事項：
    按因訴之變更、追加或提起反訴，致其訴之全部或一部，不
    屬第427條第1項及第2項之範圍者，除當事人合意繼續適用
    簡易程序外，法院應以裁定改用通常訴訟程序，並由原法官
    繼續審理；前項情形，被告不抗辯而為本案之言詞辯論者，
    視為已有適用簡易程序之合意，民事訴訟法第435條定有明
    文。查本件原告起訴請求被告給付新臺幣（下同)380,000元
    ，嗣於民國110年9月15日具狀擴張請求金額為506,461元，
    致本件請求金額合計逾500,000元，惟兩造均未抗辯而為本
    案之言詞辯論（見本院卷第409-418頁），依前開規定，視
    為已有適用簡易程序之合意，故本件繼續適用簡易程序審理
    ，合先敘明。
貳、實體事項：　　
一、原告主張：
  ㈠被告於108年3月21日11時30分許，駕駛車牌號碼000-0000號
    自用小客車(下稱被告汽車)，沿花蓮市中山路一段快車道由
    東往西方向行駛，行經該路與中山路一段109巷無號誌交岔
    路口處，未充分注意車前狀況，且超速行駛，適原告騎乘車
    牌號碼000-000號普通重型機車（下稱系爭機車）沿同向外
    側車道行駛在前，欲左轉跨越該路快車道駛入中山路一段10
    9巷，因被告閃避不及，發生撞擊，原告因而人車倒地，致
    原告受有左側恥骨完全骨折、左邊骨盤骨折等傷害，並受有
    共計1,012,922元之損害，茲述如下：
　　⒈醫療費用9,647元：
      原告因本件事故前往花蓮慈濟醫院治療，支出醫療費用共
      計7,647元，後因走路骨盆歪斜造成長短腳問題無法改善
      ，遂由配偶林永文陪同至彰化縣員林鎮萬德堂中醫診所就
      醫復健2次，共計花費2,000元，合計支出醫療費用共9,64
      7元。
　　⒉交通及住宿費共8,000元：
　　  原告上揭2 次由配偶陪同前往萬德堂中醫診所就醫之旅程
      ，共計支出車資及住宿費用8,000元。
　　⒊系爭機車及平板電腦修理費共10,140元：
　　  系爭機車因本件事故受損，經估算維修費用為6,140元；
      另原告於車禍發生當時摔倒，置放於系爭機車踏板上公事
      包內之iPad平板電腦因此掉出，當場造成螢幕破裂，而支
      出維修費4,000元，合計共10,140元。
　　⒋增加生活上支出共30,400元：
　　  原告因本件事故受傷而行動不便，因購置輪椅及方便坐盆
      椅而支出4,000元。另因家中臥房原本為榻榻米，與輪椅
      及方便坐盆椅有高低落差，無法爬起來使用，而有購買彈
      簧床墊之必要，而支出8,000元購買彈簧床墊。而原告骨
      盆骨折且傷到神經，為抗發炎及緩解神經疼痛，經醫生建
      議自費3,400元購買葡萄糖胺類之保養品「骨勇壯」服用
      ；又為補充蛋白質、鈣及胺基酸，請家人至市場購買土雞
      及鮮魚回家煮食服用，以利傷口及骨骼早日康復，而支出
      營養費15,000元，總計增加生活上支出金額為30,400元。
　　⒌看護費用374,000元：
      原告自108年3月21日發生本件事故後，醫囑原告於受傷後
      3個月內需專人照顧。嗣原告於同年7月1日回診後仍發現
      骨盆之骨頭尚未癒合，醫生認原告應再休養至同年9月23
      日回診之時，故原告因上開傷害，自108年3月21日至同年
      9月23日均由家人照顧，因此請求全日看護費用每日2,000
      元計，共計187天所需看護費用為374,000元（計算式：2,
      000元187日＝374,000元）。
　　⒍工作損失180,735元：
　　　原告在國泰世紀產物保險股份有限公司、國泰人壽保險股
      份有限公司擔任業務員，每月收入約為29,629元，自本件
      事故發生起至醫囑交代之休養日止，原告共有6個月又3天
      之不能工作之損失180,735元（計算式：29,629元【6＋3/
      30】＝180,735元）。
  　⒎精神慰撫金400,000元：　
　　  原告因本件車禍事故之傷害，至今於天氣轉變時，骨盆常
　　　常疼痛難當，且走路仍有點歪斜，令原告身心俱疲，情緒
　　　低落，所受精神上之痛苦甚鉅，爰請求精神慰撫金400,00
　　　0元。
  ㈡依交通部公路總局車輛行車事故鑑定覆議會之意見，可知原
    告有行經無號誌交岔路口，未依規定以兩段方式進行左轉，
    以及變換車道時，未注意左後方內車道之來車並讓其先行之
    兩項過失，惟被告亦有為行經無號誌交岔路口，未減速慢行
    及超速行駛之過失，因此認為兩造之過失比例應為1：1較為
    妥適，因此原告受損金額1,012,922元依雙方過失比例相抵
    後，得向被告請求之金額為506,461元（計算式：1,012,922
    1/2＝506,461元），爰依侵權行為法律關係提起本件訴訟等
    語。並聲明：被告應給付原告506,461元及自起訴狀繕本送
    達翌日起至清償日止，按週年利率5%計算之利息。
二、被告則以：
  ㈠本件事故發生經過應以警方製作筆錄與現場照片為準，對原
    告主張醫藥費9,647元、輪椅及方便坐盆器4,000元、機車修
    繕費4,000元不爭執，惟伊應為肇事次因，只需負30%之肇事
    責任，並就下列原告請求之項目及金額有爭執：
　　⒈交通及住宿費部分：
  　  被告就原告於108年9月、11月間日由其配偶陪同至彰化縣
      員林鎮之萬德堂中醫診所就醫復健2次之事實不爭執，並
      同意以花蓮至員林之自強號火車票價計算交通費。惟住宿
      費之部分，因原告未提出相關住宿單據，自不應列計。
　  ⒉平板電腦修理費部分：
　　　原告未提出此維修部分與本件事故有何關聯性，且於警卷
      及本案卷宗都沒有看到毀損證據，亦不應列計。
　　⒊增加生活上支出部分：　 　　
　　  原告請求購置彈簧床墊、保養品「骨勇壯」及營養費部分
      ，未有醫囑提及其必要性，且與本件車禍間亦未有何直接
      關聯性，應予剔除。
　　⒋看護費用部分：
　　　對於原告之慈濟醫院診斷書之醫囑載明原告於出院後3個
      月內需專人照顧之情不爭執。但原告是由家人照護，不涉
      及專業，雖有勞力付出，但以每日2,000元計算看護費之
      支出顯然過高，認以每月30,000元計算看護費為合理。
　　⒌工作損失部分：
　　　對原告月薪29,629元不爭執，但原告服務之公司已依勞動
      基準法第59條第2項給付補償金予原告，自應自原告薪資
      損失中扣除。
　　⒍精神慰撫金部分：
　　　被告為高中肄業，因疫情目前無業，認此部分請求以100,
      000元為合理，超過部分不合理。
　㈡又原告已獲強制汽車責任險理賠42,675元，應於本件應賠償
    之金額中扣除等語。並聲明：原告之訴駁回。　　
三、本件不爭執事項（見本院卷第165-166、456-458頁）：
  ㈠被告於108年3月21日11時30分許，駕駛被告汽車沿花蓮市中
    山路一段快車道（禁行機車）由東往西方向行駛，行經該路
    與中山路一段109巷無號誌交岔路口，適原告騎乘系爭機車
    同向外側車行駛在前，欲左轉跨越該路快車道駛入中山路一
    段109巷，被告因閃避不及，發生撞擊，原告因而人車倒地
    ，致原告受有左側恥骨完全骨折、左邊骨盤骨折等傷害。
  ㈡交通部公路總局110年8月17日路覆字第1100089836號覆議意
    見書，認原告駕駛普通重型機車，行經無號誌交岔路口，未
    依規定以兩段式方式進行左轉，且變換車道時，未注意左後
    方內車道之來車並讓其先行，為肇事主因。被告駕駛自用小
    客車，行經無號誌交岔路口，未減速慢行，作隨時停車之準
    備，反超速行駛，為肇事次因。
  ㈢原告因本件車禍事故支出醫療費用9,647元、購置輪椅及方便
    坐盆椅費4,000元、機車修繕費4,000元，被告同意原告此部
    分之請求（因被告已抗辯過失相抵，故非認諾）。
  ㈣原告於108年9月28日、108年11月14日由配偶陪同至彰化縣員
    林鎮萬德堂中醫診所看診，被告同意以花蓮至員林的自強號
    計算交通費。
  ㈤原告之花蓮慈濟醫院110年4月21日診斷證明書，載明原告受
    傷後3個月內需專人照護，原告並由其配偶提供照護服務，
    其配偶並無看護證照，且非從事職業照護服務工作之人。
  ㈥原告於108年4至10月的薪資明細表所受領的給付，係國泰人
    壽公司依勞基法第59條第2項給予的補償金。
  ㈦原告於本件車禍事故發生前之月薪為29,629元。
　㈧原告因本件車禍事故已受領收到強制責任險理賠42,675元。
  ㈨本件起訴狀繕本於110年2月2日送達被告。
四、本件爭點：
  ㈠本件肇事責任歸屬及其比例？
  ㈡除上列不爭執事項第三點之請求外，本件原告其餘請求有無
    理由及其金額為何？
    ⒈原告於108年4至10月的薪資明細表所受領薪資，為國泰人
      壽公司依勞基法第59條第2項給予的補償，應否扣減原告
      薪資損失？
    ⒉原告主張親屬看護比照職業看護計算看護費，有無理由？ 
四、本院之判斷：
  ㈠按因故意或過失，不法侵害他人之權利者，負損害賠償責任
    ；汽車、機車或其他非依軌道行駛之動力車輛，在使用中加
    損害於他人者，駕駛人應賠償因此所生之損害；不法侵害他
    人身體、健康者，對於被害人因此喪失或減少勞動能力，或
    增加生活上之需要時，應負損害賠償責任；不法侵害他人之
    身體、健康、名譽、自由、信用、隱私、貞操，或不法侵害
    其他人格法益而情節重大者，被害人雖非財產上之損害，亦
    得請求賠償相當之金額。民法第184條第1項前段、第191條
    之2前段、第193條第1項、第195條第1項分別定有明文。
　㈡經查，被告於108年3月21日11時30分許，駕駛被告汽車沿花
    蓮市中山路一段快車道由東往西方向行駛，行經該路與中山
    路一段109巷無號誌交岔路口，適原告騎乘系爭機車同向外
    側車行駛在前，欲左轉跨越該路快車道駛入中山路一段109
    巷，被告因閃避不及，發生撞擊，原告因而人車倒地，致原
    告受有左側恥骨完全骨折、左邊骨盤骨折等傷害。又本件車
    禍事故經送交通部公路總局覆議後，認原告駕駛普通重型機
    車，行經無號誌交岔路口，未依規定以兩段式方式進行左轉
    ，且變換車道時，未注意左後方內車道之來車並讓其先行，
    為肇事主因；被告駕駛自用小客車，行經無號誌交岔路口，
    未減速慢行，作隨時停車之準備，反超速行駛，為肇事次因
    等情，業如前揭三、㈠、㈡所述。本院審酌兩造各有2項違規
    情事及其違規態樣，另參酌上揭覆議意見已判定原告為肇事
    主因，被告為肇事次因等情，認本件應由原告負擔6成之肇
    事責任，其餘4成肇事責任由被告負擔，始為合理。
　㈢茲就原告各項請求判斷如下：
　　⒈醫療費用9,647元部分，為有理由。
　　　原告因本件車禍事故支出醫療費用9,647元之事實，業為
      被告所不爭執，已如上揭三、㈢所述，自堪採信。
　　⒉就醫交通費及住宿費部分，以7,104元為有理由，逾此部分
      則無理由。
　　　⑴原告於108年9月28日、108年11月14日由配偶陪同至彰化
        縣員林鎮萬德堂中醫診所看診，被告同意以花蓮至員林
        的自強號計算交通費，已如上揭三、㈣所述。本院依原
        告所受左側恥骨完全骨折、左邊骨盤骨折等病情，認其
        有他人協助陪同看診之必要，並考量花蓮至員林之路程
        以火車為最便捷之交通方式，及被告同意以花蓮至員林
        的自強號計算交通費等情，參酌該路程單程之自強號票
        價以2人計算之金額為1,776元，有臺鐵票價試算1紙可
        證(見本院卷第571頁)，是上開2次看診來回共4趟旅程
        之交通費支出為7,104元(計算式1,776×4＝7,104），為
        有理由。
　　　⑵至原告請求住宿費部分，未據原告提出任何單據，自難
        逕採。
　　　⑶綜上，原告此部分請求，以7,104元為有理由，逾此部分
        則無理由。
　　⒊系爭機車及平板電腦修理費部分，以8,000元為有理由，逾
      此部分則無理由。　　　　　　　
　　　⑴原告雖主張系爭機車因本件事故受損而支出修繕費6,140
        元，惟經考量折舊計算後，兩造合意以4,000元為此部
        分修繕費之損失，已如上揭三、㈢所述，自堪採信，逾
        此部分之機車修繕費請求，則無理由。
　　　⑵平板電腦維修費4,000元部分，前經被告表示不爭執而自
        認（見本院卷第166頁)。雖被告以原告後來將本件請求
        總金額由380,000元擴張為506,461元，且此部分之損害
        於警卷及本案卷宗均未見證據，而否認原告此部分支出
        之真實性云云。惟按自認之撤銷，除別有規定外，以自
        認人能證明與事實不符或經他造同意者，始得為之，民
        事訴訟法第279條第3項定有明文。被告僅空言原告此部
        分支出之真實性，惟未提出何證據證明其自認與事實不
        符；參以原告於被告為上開自認前，本已提出報修單1
        紙為證（見本院卷第193頁），是就其受有平板電腦維
        修費之損害，並非全無憑據。綜上，難認被告已證明其
        上開自認與事實不符，自不生撤銷自認之效力。從而，
        此部分損害既經被告自認，自堪採信。
　　　⑶綜上，原告此部分請求，以8,000元為有理由，逾此部分
        則無理由。　
　　⒋增加生活上支出部分，以4,000元為有理由，逾此部分則無
      理由。
　　　⑴原告因本件車禍事故受傷而行動不便，因購置輪椅及方
        便坐盆椅而支出4,000元之事實，業為被告所不爭執，
        已如上揭三、㈢所述，自堪採信。
　　　⑵至原告購買彈簧床及「骨勇壯」、土雞、鮮魚等補品食
        材部分，未見原告提出何醫囑證明其必要性。況原告所
        稱補充蛋白質、鈣、胺基酸、葡萄糖胺類等營養，均可
        透過日常飲食攝取，被告對原告此部分支出之必要性復
        加以否認，自難逕以原告認有購買之必要，而認屬必要
        之支出。
      ⑶綜上，原告此部分請求，以4,000元為有理由，逾此部分
        則無理由。
　　⒌看護費用部分，以90,000元為有理由，逾此部分則無理由
      。
      ⑴按親屬代為照顧被害人之起居，固係基於親情，但親屬看護所付出之勞力並非不能評價為金錢，雖因二者身分關係而免除被害人之支付義務，惟此種基於身分關係之恩惠，自不能加惠於加害人。故由親屬看護時雖無現實看護費之支付，仍應認被害人受有相當於看護費之損害，得向加害人請求賠償，始符公平原則，雖為實務所肯認(最高法院99年度台上字第531號判決參照)。然倘負責看護之親屬本非以看護為職業，因其投入此看護工作前，未如職業看護需取得相關證照或通過相關訓練課程始得執業（有關照顧服務員之執業資格，詳如本院第447-450頁），故其並未有何取得執業資格之成本支出；且親屬在從事照護的過程中，其照護工作的時間彈性及執行強度，亦難與職業看護比擬（親屬看護通常僅於受看護者需要如廁、換藥、洗澡等需他人協助之情形下，始有提供適時照護之必要，其餘時間，均可從事一般在家之作息)。從而，此種親屬看護之勞務提供在「市場價值」評價上，自不能與職業看護等量齊觀。誠然，親屬看護係基於身分關係之恩惠，雖無加惠於加害人之理；然此種非職業看護在「市場價值」評價上不及於職業看護之不利益，既出於被害人自由選擇，自不能強令加害人負擔，以符看護費屬費用性損害賠償之屬性。
　　　⑵本院審酌原告於起訴及第1次言詞辯論期日時，均主張以
        每月30,000元計算由配偶看護之費用，復經被告於第1
        次言詞辯論期日表示不爭執（見本院卷第14、165-166
        頁），足認原告本即認同每月30,000元為計算親屬看護
        費之合理金額。又原告雖嗣後主張以職業看護收費計算
        此部分看護費支出，惟並未提出何證據證明其配偶提供
        之照護與職業看護在市場價值上等價，並參酌被告前已
        對此種計費方式為自認等情。本院認此部分看護費支出
        以每月30,000元為適當。
　　　⑶查原告之花蓮慈濟醫院110年4月21日診斷證明書，載明
        原告受傷後3個月內需專人照護，原告並由其配偶提供
        照護服務，其配偶並無看護證照，且非從事職業照護服
        務工作之人等情，已如前揭三、㈤所述。再參酌上揭本
        院認此部分看護費支出以每月30,000元計算為適當之情
        。從而，原告得請求之看護費金額為90,000元（計算式
        ：30,000×3＝90,000）。　　
　　  ⑷至原告主張其於110年7月1日回診後仍發現骨盆之骨頭尚
        未癒合，故醫生認原告應再休養至同年9月23日回診之
        時云云，然「應否休養」與「休養期間是否應由他人提
        供看護」，係屬二事，原告復未提出逾上揭⑶所示3個月
        期間外，仍有由他人提供看護必要之證據。從而，原告
        請求其餘約90餘天(即187天減3個月）之看護費，自屬
        無據。
　　　⑸綜上，原告此部分請求，以90,000元為有理由，逾此部
        分則無理由。　
　　⒍工作損失180,735元部分，為有理由。
　　　⑴按勞工因遭遇職業災害而致死亡、失能、傷害或疾病，
        在醫療中不能工作時，雇主應按其原領工資數額予以補
        償，勞動基準法第59條第2項前段定有明文。此種雇主
        依原領薪資予以補償，係「補償金」性質，與被告應負
        之損害賠償責任乃屬二事，原告自不得以被告受有雇主
        給予之補償金，而主張原告無「薪資」之損害。
　　　⑵查原告於108年4至10月的薪資明細表所受領的金額，係
        國泰人壽公司依勞基法第59條第2項給予的補償金，已
        如前揭三、㈥所述，已足認此部分金額自「非」薪資。
        而原告於108年3月21日發生本件事故後，經醫囑其休養
        至同年9月23日，有原告之出勤紀錄、花蓮慈濟醫院診
        斷證明書等件為證（見本院卷第197-213、301頁）；又
        原告於本件車禍事故發生前之月薪為29,629元，已如前
        揭三、㈦所述。從而，原告於108年3月21日至同年9月23
        日，共6個月又3天之不能工作損失金額為180,737元（
        計算式：29,629×【6＋3/30】＝180,737，元以下四捨五
        入，下同。）
　　　⑶綜上，原告所受不能工作損失金額為180,737元，是其僅
        請求180,735元，未逾上開金額，自為所許。　　
  　⒎精神慰撫金部分，以100,000元為有理由，逾此部分則無理
      由。　　　　　
　　　本院審酌原告為高職畢業，現為國泰人壽保險公司之業務
      員，月薪約29,629元，其於108年度之財稅資料顯示其年
      所得為391,283元，名下計有房屋、土地、股票等財產，
      且原告於108年3月21日發生本件事故後，經醫囑其休養至
      同年9月23日，其傷勢不可謂不重；另被告因受新冠疫情
      影響，目前無業，於108、109年度之財稅資料均無所得及
      財產資料等情。綜上，本院認原告精神慰撫金之請求以10
      0,000元為適當，應予准許，逾此部分為無理由，應予駁
      回。
　　⒏綜上，原告主張其因本件車禍事故受有財產上及非財產上
      損害399,486元（計算式：9,647＋7,104＋8,000＋4,000＋90,
      000＋180,735＋100,000＝399,486），洵屬有據，逾此部分
      為無理由。　
  ㈣與有過失部分之計算：
  　⒈按損害之發生或擴大，被害人與有過失者，法院得減輕賠
      償金額或免除之，民法第217條第1項定有明文。此項規定
      之目的，在謀求加害人與被害人間之公平，故在裁判上法
      院得以職權減輕或免除之（最高法院85年台上字第1756號
      判例參照）。
  　⒉查被告與原告就本件車禍事故之發生，分別應負4成、6成
      之肇事責任等情，已如上揭㈡所述。從而，本件過失相抵
      後減輕被告60%之賠償責任，則原告得請求被告賠償之金
      額為159,794元（計算式：399,486×【1-60%】＝159,794）
      。
  ㈤原告已受領之強制汽車責任保險給付之扣除：
  　⒈按保險人依本法規定所為之保險給付，視為被保險人損害
      賠償金額之一部分；被保險人受賠償請求時，得扣除之，
      強制汽車責任保險法第32條定有明文。再按強制汽車責任
      保險法第32條規定，保險人依本法規定所為之保險給付，
      視為被保險人損害賠償金額之一部分，被保險人受賠償請
      求時，得扣除之。是被保險人受賠償請求時，得依上開規
      定，扣除請求權人已領取之保險給付，乃係損害賠償金額
      算定後之最終全額扣除。故在被害人與有過失之情形，應
      先適用民法第217條第1項規定算定賠償額後，始有依上開
      規定扣除保險給付之餘地（最高法院104年度台上字第174
      3號判決參照）。
  　⒉查原告業已因本件車禍事故受領強制責任險理賠42,675元
      之事實，已如前揭三、㈧所述，揆諸上揭說明，自應於原
      告上揭經適用過失相抵法則計算之得請求被告賠償金額中
      扣除。是原告得向被告請求之金額為117,119元（計算式
      ：159,794－42,675＝117,119）。
  ㈥按給付無確定期限者，債務人於債權人得請求給付時，經其
    催告而未為給付，自受催告時起，負遲延責任。其經債權人
    起訴而送達訴狀，與催告有同一之效力，民法第229條第2項
    定有明文。又遲延之債務，以支付金錢為標的者，債權人得
    請求依法定利率計算之遲延利息。但約定利率較高者，仍從
    其約定利率；而應付利息之債務，其利率未經約定，亦無法
    律可據者，週年利率為百分之5，亦為同法第233條第1項及
    第203條所明定。本件原告上揭請求，並未定有給付之期限
    ，且本件起訴狀繕本於110年2月2日送達被告，已如前揭三
    、㈨所述。從而，原告請求自110年2月3日起至清償日止，按
    週年利率5%計算被告應賠償金額之遲延利息，自屬有據。
六、綜上所述，原告本於侵權行為之法律關係，請求被告給付11
    7,119元，及自110年2月3日起至清償日止，按週年利率5%計
    算之利息，洵屬正當，應予准許。至原告逾上開部分之請求
    ，即屬無據，應予駁回。
七、本件原告勝訴部分，係依民事訴訟法第427條第2項第11款適
    用簡易程序所為被告敗訴之判決，依同法第389條第1項第3
    款規定，應依職權宣告假執行。並依同法第392條第2項規定
    ，宣告被告預供擔保，得免為假執行。
八、本件事證已臻明確，兩造其餘攻擊防禦方法及舉證，核於判
    決結果不生影響，爰不一一論斷，附此敘明。
九、訴訟費用負擔之依據：民事訴訟法第79條。　　
中　　華　　民　　國　　110 　年　　12  　月　　30　　日
                  花蓮簡易庭　法  官  李立青　　
上列為正本係照原本作成。
如不服本判決，應於送達後20日內，向本院提出上訴狀並表明上訴理由，如於本判決宣示後送達前提起上訴者，應於判決送達後20日內補提上訴理由書(須附繕本)。　　　　　　　　　　　　
中　　華　　民　　國　　110 　年　　12　　月　　30　　日
                              書記官  洪美雪